【裁判字號】    98,審訴,13
【裁判日期】    980629
【裁判案由】    違反毒品危害防制條例
【裁判全文】
臺灣臺東地方法院刑事判決               98年度審訴字第1號
                                      98年度審訴字第13號
公  訴  人  臺灣臺東地方法院檢察署檢察官
被      告  甲○○
上列被告因搶奪等案件，經檢察官提起公訴（98年度偵字第 436
號、98年度毒偵字第123號），本院依簡式審判程序審理判決如
下：
    主  文
甲○○施用第一級毒品，累犯，處有期徒刑拾月；又意圖為自己
不法之所有，而搶奪他人之動產，累犯，處有期徒刑拾月。應執
行有期徒刑壹年陸月。
    犯罪事實及理由
一、犯罪事實：
(一)甲○○前於民國92年間因施用毒品案件，經本院以92度毒聲
    字第 213號裁定送觀察、勒戒後，認無繼續施用毒品之傾向
    ，於93年1月8日執行完畢釋放，並由臺灣花蓮地方法院檢察
    署檢察官以92年度毒偵字第 521號為不起訴處分確定。復於
    94年間因搶奪案件，經本院以94年度訴字第 131號判處有期
    徒刑1年6月。復於94年間因施用第一級及第二級毒品案件，
    經本院以94年度訴字第126號分別判處有期徒刑8月及 4月，
    應執行有期徒刑10月確定。另於94年間因竊盜案件，經本院
    以94年度易字第174號判處有期徒刑6月確定，其所犯上開各
    罪，嗣經本院以96年度聲減字第32號裁定減刑及定應執行有
    期徒刑1年5月，於 96年7月16日執行完畢出監。又於96年間
    因竊盜案件，經本院以96年度易字第382號判處有期徒刑8月
    確定，再於96年間因施用第一級毒品案件，經本院以96年度
    訴字第322號判處有期徒刑 9月確定，上開2案嗣經本院定應
    執行刑為有期徒刑1年4月，甫於98年 1月14日縮刑期滿執行
    完畢。詎仍未戒除毒癮，明知海洛因、甲基安非他命 (起訴
    書誤載為安非他命)分別為毒品危害防制條例第2條第2項第1
    款、第 2款所定之第一級及第二級毒品，均不得非法持有、
    施用，竟同時基於施用第一級毒品海洛因及第二級毒品甲基
    安非他命之犯意，於98年2月28日晚上 11時許，在臺東縣臺
    東市○○路彼德堡電動玩具場，以將海洛因與甲基安非他命
    混合置於玻璃球內用打火機燒烤後吸食煙氣之方式，施用海
    洛因及甲基安非他命 1次。嗣甲○○因另涉犯搶奪案件，為
    警於同年3月1日下午 1時20分許，在臺東縣卑南鄉初鹿村煙
    草間56號前查獲，因疑其施用毒品，經其同意採集尿液送驗
    ，呈現嗎啡及甲基安非他命陽性反應，始查悉上情。
(二)甲○○另於98年2月28日上午7時45分許，騎乘牌照號碼 PVP
    － 190號重型機車，並以毛巾覆蓋車牌，行至臺東縣臺東市
    ○○路 418號前，由後接近乘騎腳踏車之張美玉，趁張美玉
    不及防備，搶奪張美玉所有置於腳踏車置物籃內之咖啡色皮
    包1只（內有現金約新臺幣 (下同) 1,600元、遙控器、健保
    卡、名片、原子筆、護唇膏及手帕等物) ，得手後隨即騎乘
    上開重型機車逃逸，而將搶得之現金花用一空，餘物則盡皆
    棄置於臺東縣臺東市○○○○道之路旁。嗣於98年3月1日下
    午 1時20分許，為警在臺東縣卑南鄉初鹿村煙草間56號前循
    線查獲，始悉上情。
(三)案經臺東縣警察局臺東分局報請臺灣臺東地方法院檢察署檢
    察官偵查起訴。
二、理由：
(一)本件被告甲○○所犯非死刑、無期徒刑、最輕本刑為 3年以
    上有期徒刑之罪，或高等法院管轄第一審之案件，被告於本
    院準備程序進行中，就被訴事實為有罪之陳述，經告以簡式
    審判程序之旨，並聽取檢察官、被告之意見後，本院合議庭
    裁定由受命法官獨任進行簡式審判程序，是本件之證據調查
    ，依刑事訴訟法第273條之2規定，不受同法第159條第1項、
    第161條之2、第161條之3、第163條之1及第164條至第170條
    規定之限制，合先敘明。
(二)認定犯罪事實所憑之證據及理由：
    1.有關毒品部分：
      (1)被告甲○○於警詢、偵查中及本院審理時自白上揭犯罪
        事實。
      (2)臺東縣警察局臺東分局98年度偵辦毒品案件尿液採集代
        碼一覽表、勘察採證同意書、慈濟大學濫用藥物檢驗中
        心檢驗總表各1份。
      (3)臺灣臺東地方法院檢察署刑案資料查註紀錄表、臺灣高
        等法院被告前案紀錄表各1份。
    2.有關搶奪部分：
      (1)被告甲○○於警詢、偵查中及本院審理時自白上揭犯罪
        事實。
      (2)證人即被害人張美玉於警詢時之證詞。
      (3)臺東縣警察局臺東分局搜索扣押筆錄、扣押物品目錄表
        、證物清單、勘查採證同意書、贓物認領保管單及案發
        現場圖各1紙、刑案勘查及查贓照片62幀。
    3.綜上各節相互研參，足認被告自白確與事實相符。本件事
      證明確，被告犯行堪以認定，應予依法論科。
    4.被告雖辯稱搶奪當時精神上有點問題云云。然觀之被告於
      警詢、偵查中及本院審理時就其施用毒品及搶奪被害人張
      美玉財物等犯罪過程之客觀情狀仍能辨識，並為具體陳述
      ，足見被告於為本案犯行時，對於外界事務之知覺理會及
      判斷作用並無較普通人之平均程度顯然減退之情形，又無
      其他積極事證可認被告當時確而有不能辨識其行為違法或
      欠缺依其辨識而行為之能力，或其辨識行為違法及依其辨
      識而行為之能力顯著減低之情形，本件自無刑法第19條第
      1項、第2項之適用，附此敘明。
(三)論罪與量刑：
    1.按海洛因、甲基安非他命分別為毒品危害防制條例所列管
      之第一、二級毒品，不得非法持有、施用。核被告所為，
      係犯毒品危害防制條例第10條第 1項之施用第一級毒品罪
      及同條例第10條第2項之施用第二級毒品罪及刑法第325條
      第1項之搶奪罪。其持有第一級毒品海洛因與第二級毒品
      甲基安非他命之低度行為，應分別為其施用之高度行為所
      吸收，均不另論罪。被告係以將第一級毒品海洛因與第二
      級毒品甲基安非他命摻在一起施用之方式，同時施用第一
      級毒品海洛因與第二級毒品甲基安非他命，被告所犯上開
      施用第一級毒品罪、施用第二級毒品罪 2罪間，顯係一行
      為觸犯數罪名，屬想像競合犯，應從較一重之施用第一級
      毒品罪處斷。又被告所犯施用第一級毒品罪及搶奪罪之犯
      行，犯意各別，行為互殊，應予分論併罰。查被告有如犯
      罪事實欄所載論罪科刑執行情形，有卷附臺灣高等法院被
      告前案紀錄表1份可按，其受有期徒刑執行完畢後5年以內
      再故意犯本案法定刑為有期徒刑之罪，均為累犯，應各依
      刑法第47條第 1項規定加重其刑。爰審酌被告前已經觀察
      勒戒之機會，竟仍無法戒除毒癮，顯然自制力薄弱，無視
      毒品對其個人身心及社會之負面影響，仍繼續施用毒品，
      又被告正值壯年，不知努力工作以獲取正當報酬，反以搶
      奪之手段獲取財物，危害社會治安及人身財產之安全，惟
      念其所為係戕害自身身心健康，犯罪手段、情節及所生危
      害均尚非重大，參以其犯罪後坦承犯行，態度尚佳等一切
      情狀，量處如主文所示之刑，並定其應執行之刑，以資懲
      儆。至於被告施用海洛因及甲基安非他命所使用之玻璃球
      1 個，為被告所有施用毒品所用之物，但已經丟棄乙情，
      業據被告陳明在卷 (見本院卷第46頁反面) ，且其非屬專
      供施用毒品之器具，亦未扣案，其沒收與否對於預防犯罪
      及公共利益或公共安全之維護，並無絕對影響，為免將來
      執行困難，爰不另為沒收之諭知，另扣案之短袖上衣、牛
      仔褲、安全帽及毛巾等物，係被告平日穿著及所用之物，
      難認為供被告犯罪所用之物，自不應為沒收之諭知，均附
      此敘明。
三、應適用之法條：
    依刑事訴訟法第273條之1第1項、第299條第1項前段、第310
    條之2、第454條，毒品危害防制條例第10條第1項、第2項，
    刑法第11條前段、第325條第1項、第55條、47條第 1項、第
    51條第5款，判決如主文。
本案經檢察官乙○○到庭執行職務。
中    華    民    國    98    年    6     月    29    日
                  刑事第二庭    法  官  蔡慧雯
以上正本證明與原本無異。
如不服本判決應於收受送達後10日內向本院提出上訴書狀，並應
敘述具體理由；其未敘述上訴理由者，應於上訴期間屆滿後20日
內向本院補提理由書（均須按他造當事人之人數附繕本）。「切
勿逕送上級法院」。告訴人或被害人對於本判決如有不服，請書
具不服之理由狀，請求檢察官上訴者，其上訴期間之計算係以檢
察官收受判決正本之日期為準。
                                書記官  林慧芬
中    華    民    國    98    年    6     月    29    日
附錄論罪科刑法條：
毒品危害防制條例第10條
施用第一級毒品者，處6月以上5年以下有期徒刑。
施用第二級毒品者，處3年以下有期徒刑。
中華民國刑法第325條
意圖為自己或第三人不法之所有，而搶奪他人之動產者，處6月
以上5年以下有期徒刑。
因而致人於死者，處無期徒刑或7年以上有期徒刑，致重傷者，
處3年以上10年以下有期徒刑。
第1項之未遂犯罰之。


司法院資訊處製作；財團法人民間司法改革基金會備份。
